【裁判字號】    91,簡,74
【裁判日期】    920509
【裁判案由】    勞保
【裁判全文】
臺北高等行政法院簡易判決                            九十一年度簡字第七四號
    原      告  芳明工業股份有限公司
    代  表  人  甲○○
    被      告  行政院勞工委員會
    代  表  人  陳菊（主任委員）
    訴訟代理人  乙○○
                丙○○
右當事人間因勞保事件，原告不服行政院中華民國九十年十月二十五日台九十訴字第
○六一五三二號訴願決定，提起行政訴訟，本院判決如左：
    主  文
原告之訴駁回。
訴訟費用由原告負擔。
    事  實
一、事實概要：被告依據勞工保險局（下稱勞保局）之查報，以原告未將被保險人郭
    林昭枝民國（下同）八十六年十二月至八十九年十一月之投保薪資按規定申報，
    乃以九十年四月三日台九十勞局承字第○一○一五九八號函（下稱原處分）處原
    告短報保險費金額二倍罰鍰新台幣（下同）五萬三千四百八十八元。原告不服，
    提起訴願，經行政院訴願決定駁回，原告仍不服，遂提起本件行政訴訟。
二、兩造聲明：
  (一)原告聲明求為判決：原處分及訴願決定均撤銷。
  (二)被告聲明求為判決：如主文所示。
三、兩造之爭點：
    原告應為被保險人申報之月投保薪資為若干？
  (一)原告主張之理由：
    1.勞工保險條例施行細則第三十二條規定，勞工投保薪資應按其月薪總額，以勞
      動基準法第二條第三款規定之工資為準，其每月收入不固定者，以最近三個月
      收入之平均為準。因此，應認為每月均有領取月薪者，係以勞動基準法第二條
      第三款規定之工資認定標準來認定其月薪總額，至於非每月都有領取月薪者（
      例如按件、按時計酬或作輟不定者），其收入才屬於不固定，故以最近三個月
      收入之平均為準，非謂每月領取月薪者也以最近三個月收入之平均為準，蓋若
      均以最近三個月收入之平均為準，則每因領取獎金、津貼或請假扣薪之不同，
      勢必要常常（甚至每月）計算平均工資並變更申報投保金額，如此不確定、頻
      繁之計算申報方式，不僅失去「按月付薪」之確定及方便性，而且將使投保單
      位動輒得咎，稍一疏忽或計算錯誤即遭罰鍰，且造成「以勞動基準法第二條第
      三款規定之工資為準」之認定方式恐無適用之機會，形同具文。由上可見，每
      月領取月薪者，應以勞動基準法第二條第三款規定之工資為準，而非以最近三
      個月收入之平均為準。是則被告以「最近三個月收入之平均」而認定月投保薪
      資，顯有違誤。
    2.次查被保險人郭林昭枝係按月領薪者，是則應以勞動基準法第二條第三款之規
      定來認定其工資（即應投保薪資）。而查依勞動基準法第二條第三款之規定，
      工資應係勞工因工作而獲得之經常性給與始屬之，倘若是福利、恩惠性質之非
      經常性給與則不應列入工資計算，且勞動基準法施行細則第十條尚且列有不計
      入工資計算者（例如：紅利、獎金、節金、差旅費、差旅津貼、交際費、夜點
      費等），是則郭林昭枝之每月領取數額中，何者屬於工資，何者非屬工資，自
      有詳加調查說明並區分計算之必要。詎被告竟以最近三個月收入之平均為準而
      認定應投保薪資，實有違反勞工保險條例第十四條及其施行細則第三十二條、
      勞動基準法第二條第三款及其施行細則第十條等法令之處。
    3.又就八十八年二月份以後之月投保薪資而言，如以上開法律及施行細則條文規
      定，則郭林昭枝之收入應「固定」是零才對，至於內政部七十台內社字第四四
      九四一號函釋，不僅毫無根據地創設法律規定以外之計算方式，而且也自相矛
      盾，蓋既是「未有薪資收入」，則何以又謂「薪資總額既無變動」？且就本件
      而言，被告既先認定郭林昭枝每月收入「不固定」，則何以至此又認定「薪資
      總額並無變動」？其矛盾之處，豈不更加明顯！是則原處分就此亦有違反上揭
      法令之處。
  (二)被告主張之理由：
    1.按「‧‧‧所稱月投保薪資，係指由投保單位按被保險人之月薪資總額，依投
      保薪資分級表之規定，向保險人申報之薪資‧‧‧」「投保單位違背本條例規
      定，將投保薪資金額以多報少或以少報多者，自事實發生之日起，按其短報或
      多報之保險費金額，處以二倍罰鍰，並追繳其溢領給付金額。勞工因此所受損
      失，應由投保單位賠償之。」分別為勞工保險條例第十四條第一項前段及第七
      十二條第二項所明定。又「本條例第十四條第一項所稱月薪資總額，以勞動基
      準法第二條第三款規定之工資為準；其每月收入不固定者，以最近三個月收入
      之平均為準；‧‧‧」復為同條例施行細則第三十二條第一項所定。另依勞動
      基準法第二條第三款規定「工資：謂勞工因工作而獲得之報酬；包括工資、薪
      金及按計時、計日、計月、計件以現金或實物等方式給付之獎金、津貼及其他
      任何名義之經常性給與均屬之。」又「勞工保險被保險人因傷病住院或請假期
      間，未有薪資收入者，薪資總額既無變動，依勞工保險條例第十四條規定，應
      不得申報調整投保薪資。」內政部七十年九月二十六日台內社字第四四九四一
      號函釋有案。本件經勞工保險局派員調查，原告所屬員工郭林昭枝八十六年十
      二月至八十八年二月之薪資，因每月薪資不固定，經以其最近三個月平均薪資
      核算後，再依勞工保險投保薪資分級表核定郭林昭枝八十六年十二月、八十七
      年一月至八十八年二月應申報投保薪資分別為三萬零三百元及三萬一千八百元
      ，而郭林昭枝自八十八年二月起因病請假，至八十九年十一月退保期間，因未
      有薪資收入，薪資總額並無變動，應申報投保薪資為三萬一千八百元，惟原告
      申報郭林昭枝投保薪資八十六年十二月至八十九年十一月皆為二萬一千元，
      與規定不符，此有郭林昭枝薪資明細表、罰鍰金額計算表及明細表附原處分卷
      可資證明，被告處原告短報保險費金額二倍罰鍰五萬三千四百八十八元，揆諸
      首揭規定及說明，並無不合。原告不服提起訴願復經行政院駁回在案。
    2.本件原告固主張非每月都有領取月薪者，其收入才屬不固定；郭林昭枝每月領
      取數額中，何者屬於工資，何者非屬工資，自有詳加區分之必要；及就八十八
      年二月份以後之月投保薪資而言，郭林昭枝之收入應「固定」是零才對云云，
      惟查據原告之員工薪資明細單記載，其發放員工之薪資，除日給金額乘上實際
      日工及星期日外，尚包括工作津貼及其他加項，且每個月均有發給郭林昭枝，
      自應併入工資計算，又本件郭林昭枝每月收入不固定，被告以三個月收入之平
      均計算其勞工投保薪資，並無不合，復參諸首揭內政部七十台內社字第四四九
      四一號函釋，郭林昭枝於請假期間，未有薪資收入，薪資總額並無變動，自應
      維持傷病前應申報之投保薪資三萬一千八百元，原告所訴顯係誤解法令。
    理  由
一、本件係原告因不服被告所為五萬三千四百八十八元罰鍰處分而涉訟之行政訴訟事
    件，依行政訴訟法第二百二十九條第一項第二款及第二項之規定及司法院九十年
    十月二十二日九十年度院台廳行一字第二五七四六號函，應適用簡易訴訟程序，
    合先敘明。
二、按勞工保險條例第七十二條第二項規定：「投保單位違背本條例規定，將投保薪
    資以多報少或以少報多者，自事實發生之日起，按其短報或多報之保險費金額，
    處以二倍罰鍰，並追繳其溢領之給付金額。勞工因此所受損失，應由投保單位賠
    償之。」同條例第十四條第一項規定「：：：所稱月投保薪資，係指由投保單位
    按被保險人之月薪資總額，依投保薪資分級表之規定，向保險人申報之薪資。」
    又上開所稱月薪資總額，依同條例施行細則第三十二條第一項前段規定：「以勞
    動基準法第二條第三款規定之工資為準；其每月收入不固定者，以最近三個月收
    入之平均為準；：：：」。又按勞動基準法第二條第三款規定：「工資：謂勞工
    因工作而獲得之報酬，包括工資、薪金及按計時、計日、計月、計件以現金或實
    物等方式給付之獎金、津貼及其他任何名義之經常性給與均屬之。」是本件之爭
    執，厥在於原告應為被保險人申報之月投保薪資為若干？
三、經查：
  (一)本件被保險人自八十六年十二月至八十八年二月自原告領取之薪資，如附表「月
    薪資總額」所示，此有薪資表、薪資發放表、員工薪資明細表及被保險人郵政存
    簿儲金簿附於原處分卷可稽，堪信為真實。
  (二)查被保險人之每月薪資雖不固定，惟依上開員工薪資明細表所示，主要係依八百
    七十元之日給、每月一千五百元之工作津貼及依工作日數計算之「其他加項」，
    依前揭之說明，此等經常性之給與均係被保險人因工作而獲得之報酬，屬勞動基
    準法所稱之工資，即勞工保險條例所稱之月薪資總額，因其不固定，故應以最近
    三個月收入之平均為準，以計算其月投保薪資，亦如附表「前三個月平均薪資」
    及「應申報投保薪資」欄所示。是被保險人之應申報之投保薪資除八十六年十二
    月為三萬零三百元外，自八十七年一月至八十八年二月應申報投保薪資均為三萬
    一千八百元，原告此部分短報保險費金額之事實堪以認定。
  (三)又按勞工保險條例施行細則第三十四條規定：「因傷病住院之被保險人與依本條
    例第九條第一款、第三款、第五款及第九條之一規定繼續加保者，於加保期間不
    得調整投保薪資。」此一規定之功能之一即在於防止投保單位利用被保險人無收
    入或收入遽減之際申報調降，侵害被保險人之勞保等權益。參酌以上之說明，本
    件被保險人之月投保薪資於八十八年二月間腦中風請假以前既已達三萬一千八百
    元，而其自請假至退保止均未再領取薪資，自不得由投保單位依被保險人無薪資
    之狀況申報調整，是應認其至退保之日止，其月投保薪資均為三萬一千八百元，
    原告此部分短報保險費金額之事實亦堪以認定。否則依原告之主張，每一被保險
    人於請假又未領得薪資三個月以上時，其月投保薪資均將歸零，其不合理莫此為
    甚。
四、綜上所述，原告之主張，均無可採，原處分依勞工保險條例第七十二條第二項之
    規定，自原告以多報少事實發生之日即八十六年十二月一日起，至八十九年十一
    月三十日被保險人退保之日止，按其短報之保險費金額，處以二倍之罰鍰，認事
    用法，均無違誤，訴願決定遞予維持，亦無不當，原告訴請撤銷訴願決定及原處
    分，於法無據，應予駁回。
據上論結，本件原告之訴為無理由，爰依行政訴訟法第九十八條第三項前段，判決如
主文。
中    華    民    國    九十二      年      五      月      九          日
                 臺 北 高 等 行 政 法 院   第 一 庭
                                         法  官  王碧芳
右為正本係照原本做成。
本件以訴訟事件所涉及之法律見解具有原則性者為限，始得於本判決送達後二十日內
向本院提出上訴狀並表明上訴理由，如已於本判決宣示後送達前提起上訴者，應於判
決送達後二十日內補具上訴理由（均按他造人數附繕本），且經最高行政法院許可後
方得上訴。
中      華      民      國    九十二    年      五      月      九       日
                                         法 院 書 記 官 鄭聚恩


司法院資訊處製作；財團法人民間司法改革基金會備份。
